【裁判字號】    92,交上易,498
【裁判日期】    921219
【裁判案由】    過失傷害
【裁判全文】
臺灣高等法院刑事判決                          九十二年度交上易字第四九八號
    上  訴  人  台灣新竹地方法院檢察署檢察官
    上  訴  人
    即  被  告  丁○○
    選任辯護人  莊勝榮  律師
                邱志忠  律師
右上訴人因過失傷害案件，不服臺灣新竹地方法院九十二年度交易字第一三號，中華
民國九十二年九月八日第一審判決（起訴案號：臺灣新竹地方法院檢察署九十一年度
偵字第二六六九、五二八九號），提起上訴，本院判決如左：
    主  文
上訴駁回。
    事  實
一、丁○○於民國（下周）九十一年四月三日上午十時五分許，駕駛何育昇所有之車
    號ＥＢ─八四六五號自用小客車搭載丙○○、乙○○二人，沿新竹縣新興路（即
    省道台一線）由南往北即由新竹縣竹北市往湖口鄉方向行駛，途經新竹縣新豐鄉
    ○○路、榮豐路之無號誌三岔路口時，理應注意在市區道路之行車速度，時速不
    得超過五十公里，且應注意車前狀況，並隨時採取必要之安全措施，而依當時天
    晴、日間自然光線充足、路面乾燥、無缺陷、道路無障礙物、視距良好等情形，
    又無不能注意之情事，竟疏未注意，仍以時速超過五十公里之速度，駕車行至上
    開三岔路口前，適同向之黃為生在其右側騎乘車號ＨＰＡ—八○一號重型機車，
    行至同一三岔路口前，未注意左後方內側車道之丁○○駕車，亦未讓該直行車先
    行，貿然自外側車道左轉新竹縣新豐鄉○○路，且因丁○○未注意車前狀況並採
    取隨時停車之安全措施，煞避不及而撞擊黃為生所騎乘機車之左後側，致黃為生
    彈離機車撞擊自小客車之引擎蓋，而受有頭部外傷、左耳出血、左枕部頭皮撕裂
    傷、右側大腦基底核腦內血腫等難於治療之重大傷害。丁○○則於駕車肇事後、
    犯罪未被發覺前，在肇事現場等候，向有偵查犯罪職權之公務員即新竹縣警察局
    竹北分局山崎派出所警員閻昱程坦承犯行並接受裁判。
二、案經被害人黃為生之配偶己○○○訴由新竹縣警察局竹北分局報請臺灣新竹地方
    法院檢察署檢察官偵查起訴。
    理  由
一、訊據上訴人即被告丁○○固不否認於右揭時地駕車發生車禍致被害人黃為生受重
    傷之事實，惟矢口否認過失重傷害犯行，辯稱：係被害人逆向騎乘機車致發生本
    件車禍事故，伊無過失行為云云。經查：
（一）本件車禍發生情形，業據目擊證人甲○○（即原判決所稱Ａ１）於偵訊中證稱
      ：「：：我聽到車子煞車聲抬頭看，看到往北的車道在內側車道有一部自小客
      車從後方追撞一個老人家騎的機車，老人家飛出去撞倒安全島，機車也彈到南
      下車道上，：：：我在撞車之前就有看到那個老人家騎著機車往北騎，慢慢的
      斜斜的往中間靠，要左轉榮豐街，他應該是在米店買好米出來，因為我看到他
      的米掉在機車旁，被拾荒者檢走了」、「（問：騎機車老人家是否逆向行駛？
      ）不是，是順向往北，米店也是在北向路旁，在新豐火車站旁邊」、「有（戴
      安全帽），但撞倒後鬆脫，安全帽滾出去」等語（見九十一年度偵字第二六六
      九號偵查卷第五十、五十一頁），核與偵查卷附道路交通事故調查報告表之事
      故現場圖、現場照片所示之機車倒地位置，確實在對向即南向車道上相符；況
      證人甲○○純屬第三者，與被告並不相識亦無仇隙，洵無歪曲事實故為偽證之
      必要，又證人甲○○係於檢察官偵訊中為上述證詞，而其證詞並無顯不可信之
      情況，依刑事訴訟法第一百五十九條之一第二項之規定，自得為證據，且堪予
      採信。再參以證人即新竹縣警察局竹北分局山崎派出所到場處理警員閻昱程於
      偵訊中證稱：「轎車的右前側大燈附近有撞擊點，：：機車則是左後方有撞擊
      痕，其他前方及右後方應該是擦痕，所以依我經驗，我認為應該是追撞，：：
      」等語（見九十一年度偵字第二六六九號偵查卷第二十八、二十九頁），核與
      偵查卷附車損照片所示損害位置相符，此外，警員亦證稱現場有一包米（同上
      偵查卷第二十九頁），核與證人甲○○所證相符。此外，復經告訴人己○○○
      、戊○○於警訊、偵訊中指訴歷歷，及道路交通事故調查報告表、現場照片八
      幀、車損照片十幀附卷可稽，是以被告駕車自後撞及被害人機車事實，應堪認
      定。
（二）至被告所辯：被害人逆向行駛云云，惟依上開現場照片、車損照片所示，被害
      人所騎乘機車倒放在對向即南向車道上，且自北上車道延伸至南下車道路面，
      留有長十點八公尺之刮地痕，參以被告所駕駛之自小客車受損部位為車頭右前
      角，堪認二車應係同向行駛，而被害人因後方遭受撞擊力量，依力學原理而向
      前衝出，始為合理，此經臺灣省車輛行車事故覆議鑑定委員會研議後，亦為相
      同之認定，有該會分別於九十二年二月二十七日、九十二年四月二十三日出具
      之府覆議字第0000000、0000000─一號函附於原審卷可稽。苟
      如被告上開所辯被害人逆向行駛之情，則二車撞擊點應均為車體前方，然觀諸
      機車之車損照片，機車是被撞及左後側，機車前方斜板、龍頭則均無撞擊痕跡
      ，僅有右後視鏡因倒地折損，更足見被害人機車是在左轉時被撞，而非從右前
      方斜過來互撞，參以肇事路口安全島缺口甚大，如被害人從右前方斜過來欲右
      轉，則應在安全島缺口靠其近端處即行右轉，何以會前行至缺口遠端處至靠近
      被告車之位置？是以被告所辯，殊難採信。至於證人乙○○、丙○○雖到庭為
      有利被告之證詞，惟查被告為證人乙○○、丙○○之舅舅或舅公，有近親關係
      ，證詞已難免迴護，況乙○○、丙○○所證與前所述各項論證或顯示之證據亦
      不符合，且證人丙○○於檢察官偵查中已經證稱沒有注意到車禍發生的情形（
      見五二八九號偵查卷第十四頁），如何能於審理後反而知道如何撞車的詳情？
      益見其證詞迴護之情，是彼等證詞洵難資為有利被告之證據。退步而言，果如
      被告所辯是被害人從右前方斜過來，則右前方屬於被告前方視野範圍之中，更
      屬容易發現被害人機車前來，而應即時採取必要之安全措或停車準備，乃其竟
      未能閃避而撞到，更於撞到後，復未能及時剎停，觀其最後停車位置已衝過馬
      路安全島缺口而非撞擊位置，亦足見其確有疏於注意車前狀況及超速之情形，
      是縱如被告所辯，其仍難辭過失之責任。
（三）本案被害人黃為生因本件車禍事故，致受有頭部外傷、左耳出血、左枕部頭皮
      撕裂傷、右側大腦基底核腦內血腫等傷害之事實，有南門醫院於九十一年四月
      五日出具之診斷證明書、於九十一年六月十七日出具之（九十一）南綜醫字第
      三四四號函在卷足按。參以上開（九十一）南綜醫字第三四四號函載明：被害
      人經緊急開臚手術清除血腫，生命現象穩定後仍有左側肢體偏癱之後遺症，意
      識較為遲鈍，該後遺症無法完全復原等情，是被害人因本院車禍事故致受有對
      身體、健康有重大影響且難於治療之重傷害之事實，應堪認定。雖本件對被告
      測謊結果有利，惟測謊常受情緒波動與否之影響，不過供審判之參考，如依現
      存之其他證據資料已足認定被告之罪責時，該測謊結果自不足資為裁判之基礎
      ，附為說明。
（四）按行車速度在市區道路時速不得超過五十公里；又汽車行駛時，駕駛人應注意
      車前狀況，並隨時採取必要之安全措施，道路交通安全規則第九十三條第一項
      第一款、第九十四條第三項各定有明文。被告本應注意上開道路交通安全規則
      之規定，其於警訊、偵訊供承：伊駕車之車速約時速五十至六十公里等語（見
      九十一年度偵字第二六六九號卷第四頁），且依道路交通事故調查報告表載明
      ，當時天晴、日間自然光線充足、路面乾燥、無缺陷、道路無障礙物、視距良
      好等情形，其又無不能注意之情事，竟疏未注意，仍以時速超過五十公里駕車
      行駛，且疏未注意車前狀況並採取隨時停車之安全措施，煞避不及而撞擊被害
      人機車倒地，致被害人受有重傷害，被告自有過失。此經臺灣省竹苗區車輛行
      車事故鑑定委員會鑑定結果，亦為相同之認定，有該會於九十一年十二月九日
      出具之竹鑑字第九一一二七四號鑑定意見書附卷可按（見九十一年度偵字第五
      二八九號第十七至二十頁），再臺灣省車輛行車事故覆議鑑定委員會研議結果
      ，就被告過失情節，仍維持上開鑑定意見，有該會於九十二年二月二十七日出
      具之府覆議字第0000000號函附於原審卷可稽。雖被害人騎乘重型機車
      ，行經無號誌交岔路口由外側車道左轉時，疏未注意左後方內側車道直行來車
      並讓其先行，亦有過失，然此亦不能解免被告之責任。再者，本件被害人所受
      頭部外傷、左耳出血、左枕部頭皮撕裂傷、右側大腦基底核腦內血腫等重傷害
      確因被告之過失所致，是被告之過失行為與被害人之重傷害間，具有相當因果
      關係。
（五）從而，本案事證已臻明確，被告過失重傷害犯行，堪予認定，自應依法予以論
      科。
二、核被告所為，係犯刑法第二百八十四條第一項後段之過失重傷害罪。又被告之前
    開過失行為，造成被害人受有對身體、健康有重大影響且難於治療之重傷害，已
    如前述，公訴人以被告所為係犯刑法第二百八十四條第一項前段之過失傷害罪，
    尚有未洽，惟起訴之犯罪事實相同，爰依法變更起訴法條。又被告於犯罪未被有
    偵查權之機關或公務員發覺前，即以電話向具有偵查權之警察局警員報案自首，
    並向到場處理警員閻昱程坦承犯行並接受裁判，已據該警員陳明在卷屬實，此有
    本院九十二年三月三十一日公務電話紀錄附卷可參，是認被告有接受裁判之意思
    甚明，符合自首之規定，應依刑法第六十二條前段規定減輕其刑。原審以被告犯
    罪可以認定，適用刑法第二百八十四條第一項後段、第六十二條前段、第四十一
    條第一項，罰金罰鍰提高標準條例第一條前段、第二條，並審酌被害人騎乘重型
    機車，行經無號誌交岔路口由外側車道左轉時，疏未注意左後方內側車道直行來
    車並讓其先行，為本件車禍事故之肇事主因，而被告超速行駛且未注意車前狀況
    為肇事次因，有前開鑑定意見書二份在卷足按；併審及被害人係受有頭部外傷、
    左耳出血、左枕部頭皮撕裂傷、右側大腦基底核腦內血腫等重傷害，復因被害人
    舊疾致心肌梗塞再發而死亡（被害人死亡與被告之過失尚無因果關係，此有法務
    部法醫研究所鑑定書存卷可憑），且被告迄未與被害人家屬達成民事和解，及其
    犯罪後否認犯行等一切情狀，量處有期徒刑陸月，並諭知易科罰金之折算標準，
    認事用法，核無不合，量刑亦屬妥適，檢察官循告訴人狀請上訴指原判量刑太輕
    ，及被告上訴仍執陳詞否認犯罪，而指摘原判決不當，均無可取，各該上訴為無
    理由，均應予以駁回。
據上論斷，應依刑事訴訟法第三百六十八條，判決如主文。
本案經檢察官田炳麟到庭執行職務。
中      華      民      國    九十二    年     十二     月     十九     日
                              台灣高等法院刑事第十二庭
                                    審判長法  官  劉  景  星
                                          法  官  謝  靜  恒
                                          法  官  陳  志  洋
右正本證明與原本無異。
不得上訴。
                                          書記官  蔡  佩  珊
中      華      民      國    九十二    年     十二     月    二十三    日
附錄：本案論罪科刑法條全文
刑法第二百八十四條第一項：
因過失傷害人者，處六月以下有期徒刑、拘役或五百元以下罰金，致重傷者，處一年
以下有期徒刑、拘役或五百元以下罰金。


司法院資訊處製作；財團法人民間司法改革基金會備份。
